最高法院刑事判決                                八十七年度台非字第三八六號
    上訴人  最高法院檢察署檢察總長
    被  告  甲○○
右上訴人因被告貪污案件，對於台灣高等法院台南分院中華民國八十七年四月二十九
日第二審確定判決（八十七年度上訴字第三六八號，起訴案號：台灣嘉義地方法院檢
察署八十六年度偵字第七○三八號），認為部分違法，提起非常上訴，本院判決如左
：
    主  文
原判決關於違背法令部分撤銷。
    理  由
非常上訴理由稱：「按判決不適用法則或適用不當者為違背法令。刑事訴訟法第三百
七十八條定有明文。原判決事實欄記載：被告於竊取竹崎地政事務所所有之空白他項
權利證明書，盜用該地政事務所關防及其主任林宏謀印章，偽造他項權利證明書、地
價證明書等公文書後，又利用不知情之刻印師傅，偽刻『嘉義縣竹崎地政事務所登記
完畢』圓形印章一顆，加蓋於中華商銀及寶島商銀提供之土地改良物抵押權設定契約
書上，填入各該商銀與其合意以不動產設定抵押權之不實內容，向各該銀行行使申貸
款項。因論以貪污治罪條例第四條第一項第一款、刑法第二百十六條、第二百十一條
、第二百十七條、第三百三十九條第一項等罪，依牽連犯之例從一重處斷。固非無見
。惟按被告利用不知情之刻印師傅所偽刻之『嘉義縣竹崎地政事務所登記完畢』圓形
印戳，係在物品上之文字，用以表示竹崎地政事務所已就該項抵押權之設定登記完畢
之意，屬於刑法第二百二十條以文書論之公文書而非二百十七條之印章。其以該印戳
加蓋於抵押權設定契約書上所顯示之文字，亦非刑法第二百十七條之印文（貴院四十
八年台上字第七二號、四十九年台上字第六七八號、五十四年台上字第二一七一號判
例參照）。原判決誤認該『嘉義縣竹崎地政事務所登記完畢』印戳及其所印出之文字
係刑法第二百十七條之印章及印文，論被告以偽造印章、印文罪，並適用刑法第二百
十九條為沒收之諭知，其法則之適用，顯屬不當。案經確定，關係法律之正確適用，
爰依刑事訴訟法第四百四十一條、第四百四十三條提起非常上訴，用予糾正。」等語
。本院按判決不適用法則或適用不當者，為違背法令，刑事訴訟法第三百七十八條定
有明文。原確定判決認定被告甲○○先後於民國八十五年九月下旬及八十六年四月間
，在其任職之嘉義縣竹崎地政事務所內，竊取該所所有空白之他項權利證明書各一份
，繼而盜用該所關防及該所主任林宏謀印章，偽造他項權利證明書、地價證明書等公
文書後，復利用不知情之刻印師傅，偽刻「嘉義縣竹崎地政事務所登記完畢」圓形印
章一顆，加蓋於中華商業銀行及寶島商業銀行提供之「土地、建築改良物抵押權設定
契約書」上，填入各該銀行與其合意以不動產設定抵押權之不實內容，持向各該銀行
行使而申貸款項等情，因認被告連續犯有貪污治罪條例第四條第一項第一款，刑法第
二百十六條、第二百十一條、第二百十七條第一項、第三百三十九條第一項等罪，乃
撤銷第一審之科刑判決，改判仍依牽連犯關係，從一重論被告以連續依據法令從事公
務之人員，竊取公有財物罪，處有期徒刑年，並宣告褫奪公權貳年；竊取之空白他
項權利證明書貳張，應予追繳，發還嘉義縣竹崎地政事務所，如全部或一部無法追繳
時，應追徵其價額，或以其財產抵償之；偽造之「嘉義縣竹崎地政事務所登記完畢」
印章壹顆，土地、建築改良物抵押權設定契約書（兩份）上偽造之「嘉義縣竹崎地政
事務所登記完畢」印文貳枚（每份各壹枚）均諭知沒收。惟按被告利用不知情之刻印
師傅所偽刻之「嘉義縣竹崎地政事務所登記完畢」圓形印戳並非表示機關之信印，祗
不過為在物品上之文字，用以表示該地政事務所就該項抵押權之設定，已登記完畢之
意，應屬於行為時即修正前刑法第二百二十條以文書論之準公文書，而非同法第二百
十七條第一項所指之印章。被告以該印戳蓋於前述抵押權設定契約書上，其所顯示之
文字符號，即非刑法第二百十七條第一項所指之印文（參見本院四十八年台上字第七
二號、四十九年台上字第六七八號及五十四年台上字第二一七一號判例）。原判決誤
認該「嘉義縣竹崎地政事務所登記完畢」印戳，及以該印戳所蓋出之文字符號，係刑
法第二百十七條第一項所謂之印章及印文，並就此部分論被告以偽造印章、印文罪，
適用刑法第二百十九條而非適用同法第三十八條第一項第二款前段為沒收之諭知，均
有適用法則不當之違背法令。案經確定，非常上訴意旨執以指摘，洵有理由。但此違
誤，尚非不利於被告，應僅由本院將原判決關於上開違背法令部分撤銷，以資糾正。
據上論結，應依刑事訴訟法第四百四十七條第一項第一款前段，判決如主文。
中      華      民      國    八十七    年     十二     月      四      日
                              最高法院刑事第一庭
                                  審判長法官  施  文  仁
                                        法官  陳  炳  煌
                                        法官  張  淳  淙
                                        法官  洪  文  章
                                        法官  林  錦  芳
      右正本證明與原本無異
                                              書  記  官
中      華      民      國    八十七    年     十二     月      八      日
